【裁判字號】    95,交易,149
【裁判日期】    950823
【裁判案由】    過失致死
【裁判全文】
臺灣臺中地方法院刑事判決  95年度交易字第149號
聲  請  人  臺灣臺中地方法院檢察署檢察官
被      告  乙○○
選任辯護人  江銘栗律師
上列被告因過失致死案件，經檢察官提起公訴（九十五年度偵字
第二八八三、三四九四號），於審理程序中，被告為有罪之陳述
，並聽取當事人意見後，本院交通法庭合議庭裁定改以簡式審判
程序判決如左：
    主    文
乙○○因過失致人於死，處有期徒刑陸月，如易科罰金，以銀元
參佰元，即新台幣玖佰元折算壹日。緩刑參年。
    犯罪事實
一、乙○○於民國九十五年一月八日上午，駕駛車號２６１８－
    ＮＤ號自小客車，沿台中市○○區○○路由東山路往太原路
    方向行駛，於同日十一時四十分許行經其行進方向係閃光黃
    燈之有行人穿越道之子路與子巷口時，本應注意汽車行
    駛近行人穿越道前，閃光黃燈表示「警告」，車輛應減速接
    近，注意安全，小心通過，以免發生意外，依其智識、能力
    亦無不能注意情事，竟疏未注意，仍以近五十公里許時速之
    速度行駛，未減速即通過該交叉路口，撞及沿子巷由河堤
    便道往子路方向行駛，亦疏未注意機車行至閃紅號誌路口
    之支線車應讓幹道車先行而行經該路口由江美蘭所騎乘之車
    號ＩＺＨ－５３９號重型機車，江美蘭被撞後人車倒地，而
    頭部重創致顱內出血，經送醫急救仍不治而死亡。
二、案經臺灣臺中地方法院檢察署檢察官據乙○○自首後報相驗
    自動檢舉及江美蘭之夫丙○○訴由台中市警察局第五分局報
    請臺灣臺中地方法院檢察署檢察官偵查起訴。
    理      由
一、訊據被告乙○○對於在上開時、地與江美蘭發生交通事故，
    江美蘭被撞後人車倒地，而頭部重創致顱內出血，經送醫急
    救仍不治而死亡之犯罪事實均坦承不諱，被告於本院審理時
    坦承稱：「就檢察官起訴之犯罪事實全部認罪」，「同意用
    簡式審判程序」等語。並有交通事故調查現場圖、道路交通
    事故調查報告表（一）（二）、中國醫藥大學法醫參考病歷
    摘要、診斷證明書、車籍作業系統查詢認可資料二份、現場
    照片二十五張、相驗筆錄、驗斷書、相驗屍體證明書附卷可
    證，被告行駛之子路路寬為十九點七公尺，係幹線，而被
    害人江美蘭行駛之子巷路寬為五點五公尺，係支線，此有
    承辦員警所繪及測量之道路交通現場圖乙份附卷可證，可見
    被告行駛之道路係幹線，而被害人行駛之道路係支線。經查
    ：被告行經上開路口若有減速接近後慢行小心通過，衡諸常
    理，縱係江美蘭突然進入該路口，亦不致發生本件足致人死
    亡之交通事故，二車之碎片亦不致散布如上開現場圖、相片
    所示之廣泛範圍，而按汽車行近行人穿越道前，應減速慢行
    ；閃光黃燈表示「警告」，車輛應減速接近，注意安全，小
    心通過，道路交通安全規則第一百零三條、道路交通標誌標
    線號誌設置規則第二百十一條第一項第一款分別訂有明文，
    被告駕車本應注意及此，依其智識、能力亦無不能注意情事
    ，竟疏未注意以致肇事，被告於本件交通事故之發生，自有
    過失。本件經送請臺灣省台中市區車輛行車事故鑑定委員會
    鑑定，亦同認為乙○○駕駛自小客車行經閃黃號誌路口疏未
    減速慢行，為肇事次因；江美蘭駕駛重機車行至閃紅號誌路
    口未讓幹道車先行，為肇事主因，此有臺灣省台中市區車輛
    行車事故鑑定委員會中市行字第○九五五四○一三六四號函
    檢送之該會鑑定意見書一份附卷可參，另本件車禍被害人江
    美蘭因此死亡，亦經臺灣臺中地方法院檢察署檢察官督同法
    醫相驗屬實，製有相驗筆錄、相驗屍體證明書、驗斷書，中
    國醫藥大學附設醫院所出具之法醫參考病歷摘要各一份在卷
    可稽，被告駕車肇事行為，與江美蘭之死亡結果間，顯具有
    相當因果關係。事證明確，被告自白與事實相符，其犯行已
    堪認定。
二、核被告乙○○因過失駕車行為致人於死，所為係犯刑法第二
    百七十六條第一項之過失致人於死罪。查被告於肇事後，隨
    即託同車家人打電話叫救護車，並未離開現場，且在據報趕
    往現場處理之員警面前當場承認為肇事人而自首犯罪，再於
    其後本案偵查及審理程序時均到庭接受裁判，此觀台中市警
    察局第五分局中分五偵字第0950032830號函檢附之臺中市○
    ○○道路交通事故肇事人自首情形紀錄表一紙記載甚明。
三、按行為後法律有變更者，適用行為時之法律。但行為後之法
    律有利於行為人者，適用最有利於行為人之法律，刑法第2
    條第1項定有明文。而被告於犯罪時之刑法第41條第1項前段
    規定：「犯最重本刑為5年以下有期徒刑以下之刑之罪，而
    受6個月以下有期徒刑或拘役之宣告，因身體、教育、職業
    、家庭之關係或其他正當事由，執行顯有困難者，得以1元
    以上3元以下折算一日，易科罰金。」又被告行為時之易科
    罰金折算標準，修正前罰金罰鍰提高標準條例第2條前段（
    現已刪除）規定，就其原定數額提高為100倍折算1日，則
    本件被告行為時之易科罰金折算標準，應以銀元300元折算1
    日，經折算為新臺幣後，應以新臺幣900元折算為1日。惟95
    年7月1日修正公布施行之刑法第41條第1項前段則規定：「
    犯最重本刑為五年以下有期徒刑以下之刑之罪，而受六個月
    以下有期徒刑或拘役之宣告者，得以新臺幣一千元、二千元
    或三千元折算一日，易科罰金。」比較修正前後之易科罰金
    折算標準，以95年7月1日修正公布施行前之規定，較有利於
    被告，則應依刑法第2條第1項前段，適用修正前刑法第41條
    第1項前段規定，定其折算標準。又刑法第六十二條有關自
    首之規定，修正前之舊法規定為「必減」其刑，修正後改為
    「得減」其刑，此項變動影響行為人之刑罰法律效果，係屬
    新修正刑法第二條第一項之「法律變更」，被告自首之時間
    係於新修正刑法生效前之九十五年一月八日，自應為新舊法
    比較，因修正前舊法規定為「必減」其刑，較有利於行為人
    ，從而，應適用較有利於行為人之修正前刑法第六十二條之
    規定，減輕被告之刑。爰審酌被告之過失程度，被告已與告
    訴人丙○○就本案民事損害賠償部分成立和解，賠償被害人
    新台幣一百二十萬元，有和解書影本一份在卷為憑，且被告
    於本院審理時坦承犯行，對於所犯亦已深表悔悟，今後將小
    心駕駛，態度良好；惟本件車禍肇事直接剝奪被害人江美蘭
    之生命權，對於被害人家庭乃至於國家社會之損失實已無從
    回復，所生危害至為重大，再參以被告於本件車禍之過失情
    節、智識程度等一切情狀，量處如主文所示之刑，並依修正
    前刑法第四十一條第一項前段諭知易科罰金之折算標準，以
    示懲儆。又被告前未曾受有期徒刑以上刑之宣告，有臺灣臺
    中地方法院檢察署刑案資料查註紀錄表及臺灣高等法院被告
    前案紀錄表各一件在卷可按，其經此偵審程序教訓，當能知
    所警惕，應無再犯之虞，本院審酌上情，認主文所宣告之刑
    ，以暫不執行為宜，爰併宣告緩刑三年，以啟自新。
據上論斷，應依刑事訴訟法第二百七十三條之一第一項、第二百
九十九條第一項前段，刑法第二條第一項、第二百七十六條第一
項、修正前第四十一條第一項前段、修正前第六十二條前段、第
七十四條第一項第一款，罰金罰鍰提高標準條例第一條前段、修
正前第二條，現行法規所定貨幣單位折算新台幣條例第二條，判
決如主文。
本案經檢察官甲○○到庭執行職務。
中    華    民    國    95    年    8    月    23  日
                  交通法庭    法  官  黃松竹
以上正本證明與原本無異。
如不服本判決，應於送達後十日內向本院提出上訴狀（須附繕本
），上訴於臺灣高等法院臺中分院。
                              書記官  董美惠
中    華    民    國    95    年    8     月    23    日
附錄本案論罪科刑法條：
刑法第二百七十六條第一項
因過失致人於死者，處二年以下有期徒刑、拘役或二千元以下罰
金。


司法院資訊處製作；財團法人民間司法改革基金會備份。
